臺灣高雄地方法院行政訴訟判決　　　　　110年度交字第167號
原　　　告　楊明展　
被　　　告　高雄市政府交通局

代　表　人　張淑娟　
上列當事人間交通裁決事件，原告不服被告民國110 年3 月30日
高市交裁字第32-ZUSA60212號裁決，提起行政訴訟，本院判決如
下：
    主  文
原告之訴駁回。
訴訟費用新臺幣參佰元由原告負擔。
    事實及理由
一、程序事項：本件為交通裁決事件，依兩造所述各節及卷內資
    料所示，本件事證已臻明確，本院認無經言詞辯論之必要，
    爰依行政訴訟法第237 條之7 之規定，不經言詞辯論而為判
    決。
二、事實概要：原告於民國109 年10月7 日9 時34分許駕駛車牌
    號碼000-0000號自用大貨車（下稱系爭車輛），在國道三號
    北上372 公里處，因有「駕駛執照經註銷仍駕駛聯結車、大
    客車、大貨車」之違規行為，經內政部警政署國道公路警察
    局第五公路警察大隊（下稱舉發機關）員警填掣掌電字第ZU
    SA60212 號舉發違反道路交通管理事件通知單（下稱舉發通
    知單）當場舉發。嗣原告於應到案日期後之110 年3 月3 日
    向被告陳述不服，經被告函詢舉發機關後，認原告確有上揭
    違規行為，乃依道路交通管理處罰條例（下稱處罰條例）第
    21條之1 第1 項第5 款規定，於110 年3 月30日開立高市交
    裁字第32-ZUSA60212號裁決書（下稱原處分），裁處原告「
    罰鍰新臺幣（下同）60,000元，駕駛執照扣繳」。原告不服
    ，遂提起行政訴訟。
三、原告主張：當初職業駕駛執照被吊銷伊完全不知情，因大樓
    管理委員未通知伊，後來伊依法上完課，他們還伊駕駛執照
    ，故舉發機關開單時，伊持有駕駛執照，並非無照駕駛，且
    駕駛執照上有效日期表明為102 年10月18日至139 年5 月25
    日等語。並聲明：原處分撤銷。
四、被告則以：原告於103年4月15日考換持有職業大貨車駕駛執
    照，依法應於106年5月25日前後1個月辦理審驗，然原告逾
    期1年以上仍未辦理審驗，經交通部公路總局高雄市區監理
    所（下稱高雄監理所）填掣第30H006349號舉發通知單（違
    規日107年5月26日）予以舉發，於107年5月31日完成送達，
    並登錄公路監理資訊系統列管。因原告未依規定辦理結案事
    宜，被告乃依處罰條例第26條第1項規定，於107年10月2日
    開立高市交裁字第32-30H006349號裁決書，裁處原告「自
    107年10月2日（裁決日）起，逕行註銷駕駛執照」，該裁決
    書寄送原告戶籍地址而由應送達處所之接收郵件人員簽收完
    成送達。是原告於109年10月7日遭攔停舉發「駕駛執照經註
    銷仍駕駛聯結車、大客車、大貨車」並無違誤。次查原告之
    住居地址自106年間起即設於「高雄市○○區○○街00巷00
    號8樓之2」，而高雄監理所及被告依行政程序法第68條第1
    項後段規定交由郵政機關送達，按前揭地址郵遞，皆已完成
    法定送達程序。前揭違規通知單、裁決書既已合法送達原告
    之住居地址，於原告並未變更戶籍地、亦未增列住居所或就
    業處所地址陳報於監理機關之情況下，原告片面遷徙住、居
    所、未辦理異動及陳報新址，使公路監理機關無從得知應受
    送達人住、居所變更，僅能就應受送達人依戶籍地或車籍地
    推定之住所地送達文書，而致將此不利益歸由未陳報新址或
    申請地址異動之原告。故高雄監理所及被告依法送達，程序
    並無違誤；再查原告係於109年10月20日依處罰條第26條第2
    項規定申請換發同等車類之普通駕駛執照，於110年9月13日
    重新考領職業大貨車駕駛執照，惟皆不影響系爭違規日109
    年10月7日之違規行為。是原告於前揭時間、地點確有「駕
    駛執照經註銷仍駕駛聯結車、大客車、大貨車」之違規行為
    ，被告據以裁處，洵無不合等語，資為抗辯。並聲明：原告
    之訴駁回。
五、本院之判斷：
  ㈠按「（第1 項）汽車駕駛人駕駛聯結車、大客車、大貨車，
    有下列情形之一者，汽車所有人及駕駛人各處40,000元以上
    80,000元以下罰鍰，並當場禁止其駕駛：5 、駕駛執照業經
    吊銷、註銷仍駕車。（第2 項）前項第5 款、第6 款之駕駛
    執照，均應扣繳之；第7 款並吊銷其駕駛執照。」處罰條例
    第21條之1 第1 項第5 款、第2 項定有明文。
  ㈡經查，原告有事實概要欄所載之交通違規行為一節，有被告
    提出之內政部警政署國道公路警察局第五公路警察大隊110
    年8 月16日國道警五交字第1105702515號函、原告之汽車駕
    照異動歷史查詢、違規查詢報表、第30H000000 號舉發通知
    單送達證書、高市交裁字第32-30H006349號裁決書及送達證
    書、駕駛人基本資料、戶籍資料、申訴資料等附卷可稽。故
    原告之違規事實，洵堪認定。
  ㈢原告雖當初職業駕駛執照被吊銷伊完全不知情，因大樓管理
    委員未通知伊云云。惟按「職業汽車駕駛人，不依規定期限
    ，參加駕駛執照審驗者，處300 元以上600 元以下罰鍰；逾
    期1 年以上者，逕行註銷其駕駛執照。」、「職業汽車駕駛
    人之駕駛執照，應自發照之日起，每滿3 年審驗1 次，並於
    審驗日期前後1 個月內向公路監理機關申請審驗，審驗時並
    應檢附經第64條規定體格檢查合格證明。」處罰條例第26條
    第1 項、道路交通安全規則（下稱安全規則）第54條第1 項
    前段定有明文。次按「處理違反道路交通管理事件，有關文
    書送達之程序，依行政程序法之規定。」、「送達，於應受
    送達人之住居所、事務所或營業所為之。」、「於應送達處
    所不獲會晤應受送達人時，得將文書付與有辨別事理能力之
    同居人、受雇人或應送達處所之接收郵件人員。」違反道路
    交通管理事件統一裁罰基準及處理細則第5 條、行政程序法
    第72條第1項前段、第73條第1 項亦定有明文。又受公寓大廈
    管理委員會僱用之管理員，其所服勞務包括為公寓大廈住戶
    接收文件者，性質上即屬全體住戶之受僱人，並為行政程序
    法第73條第1 項所稱應送達處所「接收郵件人員」，郵務機
    構之送達人員送達文書於應受送達處所，不獲會晤應受送達
    人，而將文書付與上開公寓大廈管理員，即生合法送達效力
    ，至於應受送達之本人實際上於何時收受文書，並不影響送
    達效力（最高行政法院106 年度裁字第2134號裁定意旨可資
    參照）。
  ⒉經查，原告之職業大貨車駕照依法應於106 年5 月25日前後
    1 個月辦理審驗，然原告逾期1 年以上仍未辦理審驗，經高
    雄監理所填掣第30H000000 號舉發通知單（違規日107 年5
    月26日）予以舉發，該舉發通知單寄送原告戶籍地址即高雄
    市○○區○○街00巷00號8 樓之2 ，於107 年5 月31日由該
    址之彩繪公園小築管理委員會所簽收蓋章受領。嗣因原告未
    依規定辦理結案事宜，被告乃依處罰條例第26條第1 項規定
    ，於107 年10月2 日開立高市交裁字第32-30H006349號裁決
    書，裁處原告「自107 年10月2 日（裁決日）起，逕行註銷
    駕駛執照」，該裁決書寄送原告戶籍地址即高雄市○○區○
    ○街00巷00號8 樓之2 ，於107 年10月3 日由該址之彩繪公
    園小築管理委員會所簽收蓋章受領等情，此有違規查詢報表
    、舉發通知單送達證書、裁決書及送達證書、戶籍資料等在
    卷可佐。次查，原告於駕籍主管機關登記之住所地即為其戶
    籍地址，且並未另行申請為其他「通訊地址」登記，此有駕
    駛人基本資料在卷足憑，足見前開舉發通知單及裁決書向原
    告戶籍地址為送達，係屬合法。則揆諸前開規定及說明，前
    開舉發通知及裁決書於107 年5 月31日、107 年10月3 日送
    達原告之戶籍地址，並由該址之彩繪公園小築管理委員會代
    為收受時，即對原告發生合法送達之效力；至於彩繪公園小
    築管理委員會有無轉交或何時轉交，對已生之送達效力並無
    影響。又原告身為領有職業駕駛執照之駕駛人，其職業駕駛
    執照上均載有審驗日期，用以提醒駕駛人如期前往審驗，是
    原告所持有之駕駛執照既為職業大貨車駕駛執照，本應依首
    揭規定依限接受審驗，自難諉為不知，若其真有不知，亦應
    認屬具有重大過失，無從解免其違規之罰責。是原告上開主
    ，不足採信。
  ㈣原告又主張後來伊依法上完課，他們還伊駕駛執照，故舉發
    機關開單時，伊持有駕駛執照，並非無照駕駛，且駕駛執照
    上有效日期表明為102 年10月18日至139 年5 月25日云云。
    然按「前項經逕行註銷駕駛執照之職業汽車駕駛人，得申請
    換發同等車類之普通駕駛執照。」、「職業汽車駕駛人得憑
    因逾期審驗被註銷之職業駕駛執照，申請換發同等車類之普
    通駕駛執照。但在未換發普通駕駛執照前，不得駕駛汽車。
    」處罰條例第26條第2 項、安全規則第54條第3 項定有明文
    。經查，如前所述，原告於103 年4 月15日所領之職業大貨
    車駕駛執照，已於107 年10月2 日經註銷在案，而原告於係
    本件違規後之109 年10月20日始以上揭逾期審驗被註銷之職
    業大貨車駕駛執照，申請換發同等類之普通大貨車駕駛執照
    ，並於110 年9 月13日重新考領職業大貨車駕駛執照，此有
    原告之汽車駕照異動歷史查詢、駕駛人基本資料在卷可查，
    僅得認定原告分別於109 年10月20日、110 年9 月13日申請
    換發普通大貨車駕及重新考領職業大貨車駕駛執照之事實，
    仍無足以改變其於本件違規時係職業大貨車駕駛執照遭註銷
    卻仍駕車於高速公路之事實，則揆諸前開規定及說明，原告
    於本件違規時既未申請換發普通駕駛執照，自負有不得駕駛
    車輛之義務，詎其無視於此仍駕駛行為，被告據此裁罰，於
    法有據。是原告上開主張，顯係誤解法律規定且與事實不符
    ，不足採信。
  ㈢綜上所述，原告於上述時、地確有「駕駛執照經註銷仍駕駛
    聯結車、大客車、大貨車」之違規行為，被告依處罰條例第
    21條之1 第1 項第5 款、第2 項規定，以原處分裁處原告「
    罰緩60,000元，駕駛執照扣繳」，於法有據。原告訴請撤銷
    ，為無理由，應予駁回。
六、本件判決基礎已臻明確，兩造其餘攻防方法及訴訟資料經本
    院斟酌後，核與判決結果不生影響，不另一一論述，併此敘
    明。
七、本件第一審裁判費為300 元，應由原告負擔，爰確定第一審
    訴訟費用額如主文第2 項所示。
據上論結，本件原告之訴為無理由，依行政訴訟法第237 條之7
、第237 條之8 第1 項、第237 條之9 第1 項、第236 條、第98
條第1 項本文，判決如主文。
中    華    民    國  110     年    10    月    29    日
                  行政訴訟庭  法  官  吳文婷
上為正本係照原本作成。
如不服本判決，應於判決送達後20日內，向本院提出上訴狀並表
明上訴理由（原判決所違背之法令及其具體內容或依訴訟資料可
認為原判決有違背法令之具體事實），其未載明上訴理由者，應
於提出上訴後 20 日內向本院補提理由書（上訴狀及上訴理由書
均須按他造人數附繕本，如未按期補提上訴理由書，則逕予駁回
上訴），並應繳納上訴裁判費新臺幣750元。
中    華    民    國   110    年    10    月    29    日
                              書記官  洪嘉慧